臺灣臺南地方法院刑事判決　　　　　　　　　　　　　　九十年度訴字第九五一號
　　公　訴　人　臺灣台南地方法院檢察署檢察官
　　被　　　告　丁○○
　　　　　　　　庚○
　　　　　　　　戊○○
　　　　　　　　甲○○
　　　　　　　　辛○○
　　　　　　　　乙○○
　　　　　　　　己○
右列被告等因違反台灣地區與大陸地區人民關係條例等案件，經檢察官提起公訴（八
十九年度偵字第一三一四四號），本院判決如左：
    主  文
丁○○共同使大陸地區人民非法進入台灣地區，處有期徒刑陸月，如易科罰金，以參
佰元折算壹日。
庚○共同使大陸地區人民非法進入台灣地區，處有期徒刑伍月，如易科罰金，以參佰
元折算壹日。
戊○○共同使大陸地區人民非法進入台灣地區，處有期徒刑伍月，如易科罰金，以參
佰元折算壹日。
甲○○共同使大陸地區人民非法進入台灣地區，未遂，處有期徒刑肆月，如易科罰金
，以參佰元折算壹日。
辛○○共同使大陸地區人民非法進入台灣地區，處有期徒刑肆月，如易科罰金，以參
佰元折算壹日。
乙○○共同使大陸地區人民非法進入台灣地區，處有期徒刑肆月，如易科罰金，以參
佰元折算壹日。
己○共同使大陸地區人民非法進入台灣地區，處有期徒刑肆月，如易科罰金，以參佰
元折算壹日。
    事  實
一、 丁○○與庚○、戊○○、甲○○均明知丙○（由本院另行審理）仲介大陸地區
     人士與台灣人士假結婚，係利用大陸地區人民因生活水準相差台灣地區甚遠，
     且工作難找，謀生不易，生活困苦，極為嚮往台灣地區之繁榮生活，渴望進入
     台灣地區工作賺錢，以改善生活，見有機可乘，即以仲介兩岸人民假結婚之方
     式，使大陸地區人民非法進入台灣地區，再藉此牟取非法利益。丁○○為貪圖
     不法之利益，同意充當人頭與大陸地區人民辛○○辦理假結婚，並貪圖不法之
     仲介佣金，遊說庚○、戊○○、甲○○充當假結婚之「人頭」。丁○○與丙○
     、大陸人士辛○○；庚○、戊○○、甲○○則分別與丁○○及丙○、大陸人士
     乙○○、己○、鄭瑞昌（未入境）等人共同基於犯意之聯絡，於附表所示之時
     間，以每人新台幣（以下同）八萬元之代價，由丁○○、庚○、戊○○、甲○○分別充當假結婚之「人頭」，與大陸地區之人民辦理假結婚，至丁○○每仲
     介一個人頭，則可得三萬元之代價。其方式為：丁○○在台灣地區覓得假結婚
     人頭即庚○、戊○○、甲○○後，即由丁○○、丙○將前開人頭帶往大陸福州
     ，再由丙○帶領前開台灣人頭各與附表所列之大陸地區人士乙○○、己○、鄭
     瑞昌會合（庚○、戊○○、甲○○假結婚之組合、時間、地點、方法等詳如附
     表所示；鄭瑞昌因尚未入境故未得逞），共同至假結婚對象戶籍所在地民政局
     及公證處辦理假結婚之相關手續，其等明知相互間婚姻係欠缺結婚合意而為無
     效之婚姻，仍至上開大陸地區人民戶籍所在地人民政府民政廳（局）婚姻登記
     處辦理結婚，以取得該地公證處做成之結婚登記證明等文件，大陸人士乙○○
     、己○、鄭瑞昌需付清頭款約四萬元予庚○、戊○○及甲○○。俟手續完備並
     取得相關證明文件後返台，再持大陸人民身分證、婚姻證明書等相關文件至財
     團法人海峽交流基金會（下稱海基會）辦理文書驗證手續，於取得該會核發之
     證明書後，再至上述台灣人頭戶籍所在地之戶政事務所辦理結婚登記，即填具
     內容不實之「結婚登記申請書」，申請登記上述大陸地區人士乙○○、己○、
     鄭瑞昌為台灣人頭庚○、戊○○、甲○○之配偶，使不知情之該管戶政人員，
     將此不實之結婚登記事實登載於其職務上所掌管之公文書即戶籍登記簿上。庚○、戊○○、甲○○再將已結婚登記等文件送至內政部警政署入出境管理局（
     下稱入出境管理局），並填具「大陸人民進入台灣地區旅行證申請書、保證書
     、委託書」等文件，經入出境管理局核准入境後，由庚○、戊○○、甲○○等
     人，將「大陸人民進入台灣地區旅行證」寄至大陸給假結婚對象之大陸人士乙○○、己○、鄭瑞昌，於辦妥上開手續後，再至庚○、戊○○、甲○○住處當
     地派出所管區警員辦理對保手續，再次將相關資料送至入出境管理局，明知不
     實事項，使海基會、戶政機關及入出境管理局等機關之公務員將台灣人頭與大
     陸地區人士假結婚之不實事項，登載於相關文件及戶籍資料上，並持以行使，
     足以生損害於中華民國對入出境及戶籍之管理。大陸地區人士乙○○、己○接
     獲核准來台探親之文件後，約定入境時間，由庚○、戊○○於假結婚之大陸配
     偶乙○○、己○來台之日前往機場接機（其中鄭瑞昌未入境），將大陸人士乙○○、己○帶往新遷住之台灣人頭戶籍所在地派出所辦理暫住人口登記，使不
     知情之該管警員，簽註「關係：夫妻」、「暫住事由：探親」等不實之事項於
     「入境人口申報流動人口登記聯單」、「戶卡片」及「暫住人口戶卡片」上，
     足以生損害於戶政事務所及警察機關對戶政資料管理之正確性。其等以此種非
     法手段使大陸地區人民進入台灣地區，手續完成後，大陸人士乙○○、己○每
     人即需付清尾款約四萬元予庚○、戊○○（因鄭瑞昌未入境，故甲○○僅拿到
     頭款四萬元），另丁○○則仲介一位台灣人士與大陸人士結婚，可獲得三萬元
     之代價。大陸地區人士乙○○、己○入境後並未與上開台灣人頭配偶庚○、戊○○履行同居義務，即自行四散打工賺錢，從事與來台目的不符之活動或工作
     。
二、案經台南縣警察局善化分局報告台灣台南地方法院檢察署檢察官偵查起訴。
    理  由
一、訊據被告丁○○迭於警訊、檢察官偵訊及本院調查、審理中坦承不諱；被告庚○
    、戊○○、甲○○、辛○○、乙○○及己○則矢口否認有上揭共同偽造文書及使
    大陸地區人民非法入境之犯行，均辯稱：渠等均是真結婚云云。然查：右揭事實
    ，業據被告丁○○坦承不諱，核其所述與被告庚○、戊○○、乙○○、辛○○於
    二次警訊中所稱情節相符。且被告丁○○與被告庚○、戊○○、甲○○、辛○○
    、己○、乙○○間並無仇隙，復於警訊、檢察官訊問及本院審理時供述一致，且
    自承參與其事，並無攀誣其餘被告以圖卸責之動機，被告丁○○所供自有相當之
    可信度。又經本院質之被告庚○以：「你在大陸與乙○○結婚時，是否有宴客？
    」，其答以：「沒有。我們結婚的時候有拍結婚照，是在大陸照的，照了很多張
    」等語（詳本院九十年九月三日訊問筆錄），惟被告乙○○就此事卻陳稱：「我
    們在大陸結婚時有宴客」等語（詳本院九十年九月三日訊問筆錄），顯與被告庚○所稱不符，被告庚○、乙○○是否真結婚，實令人啟疑！另本案承辦檢察官於
    偵訊後將被告乙○○、辛○○、己○交付台南縣善化分局警員訊問，被告乙○○
    坦認：「我除了給娃娃三萬台幣外，在大陸付給先生庚○四萬台幣，來台後又付
    給庚○四萬台幣」、「我們結婚後，由庚○申請我來台探親，然我到台灣後就出
    外工作賺錢」、「我只有住在庚○家一晚，沒有跟他睡一起」、「（你整個與庚○結婚事情，是真的還是假的？）是假的」等語（詳八十九年十二月五日警訊筆
    錄），被告辛○○坦承：「（問：你與丁○○結婚是否真實？）結婚是假的」、
    「（問：你說與丁○○是辦理假結婚，那來台的目的？）就是來台打工賺錢」等
    語（詳八十九年十二月十四日警訊筆錄），又己○坦承：「戊○○至大陸的飛機
    票及吃、住全由我負責花了多少錢已不計的，而與戊○○相親成功就給他四萬元
    台幣，辦理結婚登記後再給他四萬元，共計給戊○○八萬元台幣」、「來台以後
    沒錢，由丙○介紹到高雄自助餐工作，想要賺些錢補回結婚花的十幾萬元」、「
    先在戊○○家住了三晚就到高雄工作」等語（詳八十九年十二月七日警訊筆錄）
    ，足徵被告丁○○所稱及被告庚○、戊○○、乙○○、辛○○於警訊中所述，均
    屬實在，被告庚○、戊○○、甲○○、辛○○、乙○○、己○嗣於本院調查、審
    理中空言否認，無非畏罪卸責之詞，不足採信。此外，復有結婚登記申請書、中
    華人民共和國結婚證明書、財團法人海峽交流基金會證明、大陸地區人民即鄭瑞
    昌之大陸地區人民進入台灣地區旅行證申請書、中華民國台灣地區旅行證等資料
    在卷可稽，本件事證明確，被告丁○○、庚○、戊○○、甲○○、辛○○、乙○○、己○共同偽造文書及使大陸地區人民非法入境之犯行，均堪認定，均應依法
    論科。
二、核被告丁○○、庚○、戊○○、甲○○、辛○○、乙○○、己○行使明知為不實
    之事項，而使公務員登載於職務上所掌之公文書，所為均係犯刑法第二百十六條
    、第二百十四條之行使使公務員登載不實公文書罪。被告丁○○、庚○、戊○○
    、辛○○、乙○○、己○另違反台灣地區與大陸地區人民關係條例第十五條第一
    款使大陸地區人民非法入境，而均犯同法第七十九條第一項使大陸地區人民非法
    進入台灣地區罪。被告甲○○則另違反台灣地區與大陸地區人民關係條例第十五
    條第一款使大陸地區人民非法入境，而犯同法第七十九條第三項、第一項使大陸
    地區人民非法進入台灣地區未遂罪（公訴人論以既遂罪，尚有疏漏）。被告丁○○、庚○、戊○○、甲○○分別與如附表所示之同案被告（各組假結婚之台灣人
    頭及大陸地區人民及仲介人）間，各就偽造文書罪及使大陸地區人民非法入境罪
    ，有犯意聯絡及行為分擔，均應分別論以共同正犯。又被告丁○○、庚○、戊○○、甲○○、辛○○、乙○○、己○等使公務員登載不實之低度行為，為其後行
    使之高度行為所吸收，均不另論罪；被告丁○○、庚○、戊○○、辛○○、乙○○、己○各違反臺灣地區與大陸地區人民關係條例第十五條第一項而犯有同法第
    七十九條第一項之罪及刑法第二百十六條、第二百十四條之罪間，各有方法結果
    之牽連關係，為牽連犯，均應從一重之使大陸地區人民非法進入臺灣地區罪論處
    ，被告歐胡娟娟則應從一重之使大陸地區人民非法進入臺灣地區未遂罪論處。另
    被告甲○○與其假結婚之大陸地區人民鄭瑞昌並未入境，但已著手於使大陸地區
    人民鄭瑞昌非法進入臺灣地區行為之實行而不遂，為未遂犯，依刑法第二十六條
    前段規定按既遂犯之刑度減輕之。爰審酌被告丁○○、庚○、戊○○為貪圖仲介
    費用及充當人頭之利益，圖一己私利，而擔任仲介、假結婚人頭，嚴重破壞國境
    管理之安全機制，惡性均不輕，併其等與被告辛○○、乙○○、己○等人之犯罪
    之動機、手段、目的、所生危害、犯後否認犯行，未見悔意等一切情狀，分別量
    處如主文所示之刑，並分別諭知易科罰金之折算標準，以資懲儆。
據上論斷，應依刑事訴訟法第二百九十九條第一項前段，台灣地區與大陸地區人民關
係條例第七十九條第一項、第三項、刑法第十一條前段、第二十八條、第二百十六條
、第二百十四條、第五十五條、第二十六條前段、四十一條一項前段、罰金罰鍰提高
標準條例第二條，判決如主文。
本案經檢察官劉聰熙到庭執行職務。
中      華      民      國    九十一    年      二      月      八      日
                                  臺灣臺南地方法院刑事第二庭
                                          法  官  鄭  燕  璘
右正本證明與原本無異。
如不服本判決，應於判決送達後十日內，向本院提出上訴狀。
                                          書記官  田  富  蓉
中      華      民      國    九十一    年      二      月      八      日
附錄本案論罪科刑法條全文：
臺灣地區與大陸地區人民關係條例第七十九條：
  違反第十五條第一款規定者，處五年以下有期徒刑、拘役或科或併科新台幣五十萬
  元以下罰金。
  以犯前項之罪為常業者，處一年以上七年以下有期徒刑，得併科新台幣一百萬元以
  下罰金。
  第一項之未遂犯罰之。
刑法第二百十六條：
  行使第二百十條至第二百十五條之文書者，依偽造、變造文書或登載不實事項或使
  登載不實事項之規定處斷。
刑法第二百十四條：
  明知為不實之事項，而使公務員登載於職務上所掌之公文書，足以生損害於公眾或
  他人者，處三年以下有期徒刑、拘役或五百元以下罰金。
附表：
┌─┬───┬────────┬───────────┬────┬───┐
│編│台灣人│假結婚時間、地點│     假結婚之對象     │來台時間│ 共犯 │
│  │頭    │、方法          │                      │        │      │
│號│      │                │                      │        │      │
├─┼───┼─┬──────┼───────────┼────┼───┤
│  │丁○○│時│八十九年四月│辛○○                │八十九年│ 丙○ │
│  │      │間│十四日      │                      │六月二十│      │
│  │      │  │            │                      │日      │      │
│  │      ├─┼──────┤                      │        │      │
│一│      │地│中國大陸    │                      │        │      │
│  │      │點│            │                      │        │      │
│  │      │  │            │                      │        │      │
│  │      │  │            │                      │        │      │
│  │      ├─┼──────┤                      │        │      │
│  │      │方│假結婚      │      │        │      │
│  │      │法│            │                      │        │      │
│  │      │  │            │                      │        │      │
├─┼───┼─┼──────┼───────────┼────┼───┤
│  │庚○  │時│八十九年六月│乙○○                │八十九年│丙○、│
│  │      │間│二十六日    │                      │九月七日│丁○○│
│  │      │  │            │                      │        │      │
│  │      ├─┼──────┤                      │        │      │
│  │      │地│中國大陸    │                      │        │      │
│二│      │點│            │                      │        │      │
│  │      │  │            │                      │        │      │
│  │      ├─┼──────┤                      │        │      │
│  │      │方│假結婚      │                      │        │      │
│  │      │法│            │                      │        │      │
│  │    │  │            │                      │        │      │
├─┼───┼─┼──────┼───────────┼────┼───┤
│  │戊○○│時│八十九年七月│己○                  │八十九年│丙○、│
│  │      │間│十七日      │                      │九月十五│丁○○│
│  │      │  │            │                      │日      │      │
│  │      ├─┼──────┤                      │        │      │
│三│      │地│中國大陸    │                      │        │      │
│  │      │點│            │                      │        │      │
│  │      │  │            │                      │        │      │
│  │      ├─┼──────┤                      │        │      │
│  │      │方│假結婚      │                      │        │      │
│  │      │法│            │                      │        │      │
│  │      │  │            │                      │        │      │
├─┼───┼─┼──────┼───────────┼────┼───┤
│  │甲○○│時│八十九年七月│鄭瑞昌                │未入境  │丙○、│
│  │      │間│三日        │                      │        │丁○○│
│  │      │  │            │                      │        │      │
│  │      ├─┼──────┤                      │        │      │
│  │      │地│中國大陸    │                      │        │      │
│四│      │點│            │                      │        │      │
│  │      │  │            │                      │        │      │
│  │      ├─┼──────┤                      │        │      │
│  │      │方│假結婚      │                      │        │      │
│  │      │法│            │                      │        │      │
│  │      │  │            │                      │        │      │
└─┴───┴─┴──────┴───────────┴────┴───┘
